【裁判字號】    99,交聲,2832
【裁判日期】    991005
【裁判案由】    交管條例聲異
【裁判全文】
臺灣板橋地方法院交通法庭裁定        99年度交聲字第2832號
原處分機關  交通部公路總局臺北區監理所板橋監理站
異  議  人  甲○○
上列異議人因不服原處分機關於民國99年9 月7 日所為板監裁字
第裁41-C00000000號違反道路交通管理事件裁決書所為處分，經
聲明異議，本院裁定如下：
    主  文
異議駁回。
    理  由
一、本件聲明異議意旨詳如附件聲明異議狀所載。
二、按汽機車駕駛人飲用酒類或其他類似物後其吐氣所含酒精濃
    度超過每公升0.25毫克或血液中酒精濃度超過百分之0.05以
    上者，不得駕車；又汽機車駕駛人，駕駛汽機車經測試檢定
    酒精濃度超過規定標準者，處新臺幣（下同）15,000元以上
    60,000元以下罰鍰，並當場移置保管該汽車及吊扣其駕駛執
    照1 年；另汽機車駕駛人經依前開規定吊扣駕駛執照，並於
    吊扣期間內再有前開情形者，處6 萬元罰鍰，並當場移置保
    管該汽機車及吊銷其駕駛執照，並應接受道路交通安全講習
    ，道路交通安全規則第114 條第2 款、道路交通管理處罰條
    例第35條第1 項第1 款、第3 項前段、第24條第1 項第2 款
    分別定有明文。又按汽車駕駛人，因違反道路交通管理處罰
    條例及道路交通安全規則之規定，受吊銷駕駛執照處分時，
    吊銷其持有各級車類之駕駛執照；汽車駕駛人，曾依道路交
    通管理處罰條例第35條第3 項前段規定吊銷駕駛執照者，3
    年內不得考領駕駛執照，道路交通管理處罰條例第68條、第
    67條第2 項前段亦分別定有明文。
三、經查：
  (一)異議人甲○○於99年6 月23日20時51分許，騎乘車牌號碼P7
    T-215 號重型機車，於行經臺北縣板橋市○○路與光復街口
    時，因酒精濃度超過規定標準（呼氣酒精濃度0.67mg /l ）
    之違規行為，為警攔停舉發等事實，業據異議人坦認屬實，
    並有臺北縣政府警察局北縣警交字第C00000000 號舉發違反
    道路交通管理事件通知單1 紙附卷可稽，是異議人上揭交通
    違規事實，應堪認定。
  (二)異議人於90年8 月9 日考領有普通小型車駕駛執照，而異議
    人之機車駕駛執照，因酒駕業經交通部公路總局臺北區監理
    所板橋監理站處吊銷3 年，期間自97年5 月15日起至100 年
    5 月14日止，此有機車、汽車駕照基本資料1 紙在卷可稽。
    是以，異議人並未持有重型機車駕駛執照，僅持有普通小型
    車駕駛執照，其於99年1 月18日因飲酒後駕駛車號P7T -215
    號重型機車，經警攔查施以酒精濃度測試，其酒精濃度超過
    規定標準，遭臺北縣政府警察局海山分局出所員警以臺北縣
    政府警察局北縣警交字第CO0000000 號舉發通知單舉發酒後
    駕車違規，並由交通部公路總局臺北區監理所板橋監理站裁
    罰吊扣普通小型車駕駛執照1 年，其吊扣期間自99年3 月23
    日起至100 年3 月22日止，亦為異議人所不爭執，復有異議
    人之機車、汽車駕照基本資料、違規查詢報表、交通部公路
    總局臺北區監理所板橋監理站99年9 月10日北監板四字第09
    92025226號案件移送書各1 份附卷可參，均堪認屬實。又異
    議人於其普通小型車駕駛執照吊扣期間內之99年6 月23日，
    因飲酒後騎乘上開重型機車上路，而為執勤員警攔查，發現
    其有酒精濃度超過規定標準，且有於駕駛執照吊扣期間騎乘
    重型機車之違規情節，乃依法製單舉發等事實，亦為異議人
    所不否認，並有臺北縣政府警察局北縣警交字第CO0000000
    號舉發違反道路交通管理事件通知單1 紙在卷可稽，是異議
    人確有於駕駛執照吊扣期間駕駛汽車，且酒精濃度超過規定
    標準之違規行為，洵堪認定。
  (三)異議人雖以騎機車違規為何要吊銷普通汽車駕駛等語置辯，
    然按「汽車駕駛人，因違反本條例及道路交通安全規則之規
    定，受吊銷駕駛執照處分時，吊銷其持有各級車類之駕駛執
    照。」，94年12月14日修正公布並於95年3 月1 日施行之道
    路交通管理處罰條例第68條定有明文。查其修正過程與修正
    條文，立法委員認為原條文「汽車駕駛人，因違反本條例及
    道路交通安全規則之規定，受吊扣或吊銷駕駛執照處分時，
    受吊扣或吊銷其持有各級車類之駕駛執照」之規定，將違法
    或違規駕駛人所持有各級車類之駕駛執照一併吊扣或吊銷，
    失之過酷，對於人民工作與生活影響過鉅，有違比例原則，
    經與交通部協商後，乃將其中「受吊扣處分者，吊扣其持有
    各級車類之駕駛執照」部分之規定刪除。是駕駛人違反道路
    交通管理處罰條例第35條第1 項第1 款之規定而受吊扣駕駛
    執照處分時，依修正後同法第68條規定並參照其修正意旨，
    應僅得吊扣違規或違法當時駕駛車類之駕駛執照。復查以，
    酒醉駕車行為均製造法所不容許之風險，以風險製造之立場
    觀之，並不因駕駛車輛種類之不同，而有所差別。但從風險
    實現之觀點而言，酒醉駕駛車類之不同，其對於交通安全衍
    生之實害結果也有所差異，如駕駛人駕駛低一級之車類違反
    本條例之規定時，不論其所造成之實害結果，而一律吊扣駕
    駛人所持有之各類駕照，亦有違反相同事件相同處理，不同
    事件不同處理之平等原則（臺灣高等法院暨所屬法院97年法
    律座談會刑事類提案第40號討論意見參照）。準此，依現行
    道路交通管理處罰條例第68條規定，條文僅規定吊銷駕照處
    分效力與執行方式，並未規定吊扣駕照之執行，則交通監理
    機關對於受處分人因有違反道路交通管理處罰條例之情形，
    應受吊扣駕駛執照處分時，僅吊扣受處分人違規或違法當時
    所駕駛車類之駕駛執照即為已足，不得再對受處分人吊扣其
    持有其他各類車輛之駕駛執照。
  (四)依上開說明，本件異議人於99年1 月18日係違規酒後騎乘重
    型機車，應僅能吊扣其重型機車駕駛執照，惟異議人於騎乘
    上開重型機車時，僅持有普通小型車駕駛執照，並未持有重
    型機車駕駛執照可供吊扣，業如前述，是就異議人該次違規
    行為，尚無從對異議人裁處吊扣重型機車駕駛執照之處分。
    參酌道路交通管理處罰條例第67條第6 項之規定，違規酒後
    駕車然屬無照駕駛之情況下，應將「吊扣」之處罰規定轉換
    為「禁止在最長吊扣期間內考領駕照」之處罰。從而，板橋
    監理站於職務上既已明知異議人並未持有重型機車駕照，即
    應依道路交通管理處罰條例第67條第6 項之規定，轉為裁罰
    異議人在所規定最長吊扣期間內（依同條例第35條第1 項第
    1 款規定，吊扣駕照最長期間為1 年），不得考領重型機車
    駕照；詎其仍於99年3 月23日對異議人裁處吊扣異議人普通
    小型車駕駛執照1 年之處分，於法即有違誤。惟上開裁決書
    之法律性質核屬一行政處分，異議人如對該裁決書之內容不
    服，本應依法向原處分機關即板橋監理站提出聲明異議，然
    異議人並未對該處分於法定期間內提出異議，是該處分已生
    形式之存續力，並隨之產生構成要件效力，除非該處分有無
    效或不生效力之情形，否則縱屬違法，仍有拘束本院之效力
    ，本院應將其存在或內容視為既存事實，而作為本件裁判之
    基礎。經核板橋監理站雖有如前所述不應吊扣異議人普通小
    型車駕駛執照之違法情事，惟該違法瑕疵尚未重大明顯至無
    效之程度，依上開說明，本院仍應尊重該吊扣普通小型車駕
    駛執照處分之構成要件效力而受其拘束，然板橋監理站對於
    前述違法之負擔處分，不問該處分已確定，仍得依職權為全
    部或一部之撤銷，以維本件異議人之權益，並臻適法，併此
    敘明。
四、綜上所述，異議人於駕駛執照吊扣期間騎乘機車，且酒精濃
    度超過規定標準之違規事實，堪以認定，其所辯情節，亦無
    從憑以認定原處分機關所為之裁決處分有何違誤或不當之處
    ，原處分機關依據上開道路交通管理處罰條例第35條第3 項
    規定，裁處異議人吊銷駕駛執照，3 年內不得重新考領駕駛
    執照，並應參加道路交通安全講習，自屬適法有據，本件聲
    明異議為無理由，應予駁回。
據上論斷，應依道路交通案件處理辦法第19條，裁定如主文。
中    華    民    國    99    年    10    月     5    日
                    交通法庭  法  官  林 晏 鵬
上列正本證明與原本無異。
如不服本裁定，應於裁定送達後五日內敘明抗告理由，向本院提
出抗告狀。
                              書記官  陳 映 孜
中    華    民    國    99    年    10    月     5    日

司法院資訊處製作；財團法人民間司法改革基金會備份。
